臺灣高等法院高雄分院刑事判決　　　　96年度上訴字第1705號
上　訴　人　臺灣屏東地方法院檢察署檢察官
被　　　告　甲○○
上列上訴人因被告違反毒品危害防制條例案件，不服臺灣屏東地
方法院96年度訴字第196 號中華民國96年6月25日第一審判決（
起訴案號：臺灣屏東地方法院檢察署96年度毒偵字第90號、第16
0 號），提起上訴，本院判決如下：
    主  文
原判決撤銷。
甲○○施用第二級毒品，累犯，處有期徒刑肆月，減為有期徒刑
貳月。又施用第二級毒品，累犯，處有期徒刑肆月，減為有期徒
刑貳月。又施用第一級毒品，累犯，處有期徒刑拾月，減為有期
徒刑伍月，扣案之海洛因壹包（毛重零點壹柒公克），沒收銷燬
之。應執行有期徒刑柒月又拾伍日，扣案之海洛因壹包（毛重零
點壹柒公克），沒收銷燬之。
    事  實
本院認定之犯罪事實與原審判決書之記載相同，茲引用之。
    理  由
一、引用原審判決書所記載之證據。
二、原審對被告予以論罪科刑，固非無見；惟查中華民國96年罪
    犯減刑條例已經於96年7 月4 日公布，自96年7 月16日施行
    ，被告犯罪時間均在96年4 月24日以前，所犯之三罪均合於
    中華民國96年罪犯減刑條例第2 條第1 項第3 款之減刑條件
    ，且無不予減刑之情形，均應減其宣告刑2 分之1 ，原判決
    未及審酌，自有未洽。公訴人上訴意旨，執此指摘原判決不
    當，為有理由，應由本院將原判決予以撤銷改判；審酌被告
　　有毒品前科，經毒品戒斷之保安處分程序及刑之執行後，仍
    未能徹底戒除毒癮，又再度施用毒品，顯見其意志不堅，惟
    施用毒品係戕害自身健康、且未害及他人，其所生危害尚非
    甚巨，且犯後坦承犯行，態度良好等一切情狀，分別量處如
    主文第2 項所示之行刑，並依中華民國96年罪犯減刑條例第
    2 條第1 項第3 款規定，減其宣告刑2 分之1 及依法定其應
    執行刑。扣案之海洛因1 包（毛重0.17公克）係屬毒品，應
    依毒品危害防制條例第18條第1 項規定宣告沒收銷燬；另被
    告於偵查中雖自承扣案之玻璃球管1 支係供其施用毒品所使
    用之物，惟經原審送驗結果，該玻璃球管1 支並未沾有任何
    毒品，且被告復於原審審理時供稱：該玻璃球管1 支，係朋
    友寄放的，我從來沒有拿來使用等語，則該玻璃球管1 支若
    係被告施用毒品所用之物，理應會沾有毒品，然經送驗結果
    ，卻未含有任何毒品成分，顯見被告於偵查中所為之供詞，
    與事實不符，不足採信，應以其於原審之供述較為可採，是
    該玻璃球管1 支既非被告所有且供施用毒品之用，本院不另
    宣告沒收，併予敘明
據上論斷，應依刑事訴訟法第369 條第1 項前段、第373 條、第
364 條、第299 條第1 項前段，毒品危害防制條例第10條第1 項
、第2 項、第18條第1 項，刑法第11條、第47條第1 項、第51條
第5款 ，中華民國96年罪犯減刑條例第2 條第1 項第3 款、第7
條，判決如主文。
本案經檢察官郭振昌到庭執行職務。
中　　華　　民　　國　　96　　年　　9 　　月　　26　　日
                  刑事第七庭    審判長法  官   莊飛宗
                                      法  官   邱明弘
                                      法  官   黃憲文
以上正本證明與原本無異。
施用第一級毒品部分如不服本判決應於收受本判決後10日內向本
院提出上訴書狀，其未敘述上訴理由者，並得於提起上訴後10日
內向本院補提理由書狀（均須按他造當事人之人數附繕本）「切
勿逕送上級法院」。
其餘不得上訴。
中　　華　　民　　國　　96　　年　　9 　　月　　26　　日
　　　　　　　　　　　　　　　　　　　書記官   施耀程
附件：
臺灣屏東地方法院刑事判決　　　　　　　 96年度訴字第196號
公　訴　人　臺灣屏東地方法院檢察署檢察官
被　　　告　甲○○　女　25歲（民國○○年○○月○○日生）
　　　　　　　　　　身分證統一編號：Ｚ000000000號
　　　　　　　　　　住屏東縣內埔鄉○○村○○路8 巷15號
　　　　　　　　　　居屏東市○○里○○路212 號
上列被告因違反毒品危害防制條例案件，經檢察官提起公訴（96
年度毒偵字第90、160 號），被告於本院準備程序中就被訴事實
為有罪之陳述，經本院合議庭裁定由受命法官獨任依簡式審判程
序審理，判決如下：
   主  文
甲○○施用第二級毒品，累犯，處有期徒刑肆月。又施用第二級
毒品，累犯，處有期徒刑肆月。又施用第一級毒品，累犯，處有
期徒刑拾月，扣案之海洛因壹包（毛重零點壹柒公克），沒收銷
燬之。應執行有期徒刑壹年參月，扣案之海洛因壹包（毛重零點
壹柒公克），沒收銷燬之。
    事　實
一、甲○○前因施用毒品案件，經臺灣屏東地方法院檢察署檢察
    官聲請觀察、勒戒，經本院於民國93年4 月14日以93年度毒
    聲字第311 號裁定送觀察、勒戒後，因無繼續施用毒品傾向
    ，經該署檢察官為不起訴處分，並於93年6 月1 日釋放出所
    。嗣又因連續施用第一、二級毒品，而違反毒品危害防制條
    例，於94年3 月30日經臺灣高等法院高雄分院以94年度上訴
    字第207 號判處有期徒刑5 月、7 月、應執行有期徒刑11月
　　確定，並於94年12月1 日縮刑期滿執行完畢。
二、詎甲○○猶不知悔改，於上開觀察、勒戒及有期徒刑執行完
    畢後5 年內，復基施用第二級毒品甲基安非他命之犯意，於
    95年12月底，在其住處即屏東縣內埔鄉○○村○○路8 巷15
    號，將甲基安非他命置於玻璃球管內點火燒烤成煙吸食之方
    式，施用第二級毒品甲基安非他命1 次。又基於施用第二級
    毒品甲基安非他命之犯意，於96年1 月15日，在上開住處，
    以相同方式，施用第二級毒品甲基安非他命1 次。另基於施
    用第一級毒品海洛因之犯意，於96年1 月15日，在上開住處
    ，以將海洛因粉末摻入香煙內吸食之方式，施用海洛因施用
    1 次。嗣於96年1 月6 日11時許，在屏東市○○路與博愛路
    口，因其形跡可疑，為警查獲其持有之玻璃球管1 支而扣案
　　，並對其採尿送驗；後又於同年月18日11時40分許，在屏東
　　縣麟洛鄉○道村○○路段，為警盤查查獲其持有海洛因1 包
　　（毛重0.17公克）而扣案，並再對其採尿送驗，而查悉上情
　　。
三、案經屏東縣警察局屏東分局報告臺灣屏東地方法院檢察署檢
    察官偵查起訴。
    理　由
一、本案被告所犯違反毒品危害防制條例案件，並非法定刑為死
    刑、無期徒刑或最輕本刑3 年以上有期徒刑之罪，亦非高等
    法院管轄第一審之案件，而被告於本院準備程序中就被訴事
    實為有罪之陳述，本院合議庭乃裁定由受命法官獨任進行簡
    式審判程序。又簡式審判程序之證據調查，依刑事訴訟法第
    273 條之2 規定，不受同法第159 條第1 項審判外陳述排除
    之限制，再被告對於卷內之各項證據，亦不爭執證據能力，
    故卷內所列之各項證據，自得作為證據，先予敘明。
二、經查，上揭事實，業據被告於警詢、偵查中及本院審理時坦
    承不諱，又被告前後兩次為警查獲後，分別經其同意於96年
    1 月6 日11時50分許採尿，尿液編號：F333；另於96年1 月
    18日11時40分許採尿，尿液編號：F334，有被告尿液採證編
    號姓名對照表2 紙在卷可稽，經送台灣檢驗科技股份有限公
    司檢驗結果：(一)被告尿液代號：F333，以酵素免疫分析法檢
    驗呈甲基安非他命陽性反應，再以氣相層析質譜儀法進行確
    認檢驗，仍有驗出安非他命濃度為204ng/ml，甲基安非他命
    濃度為214ng/ml，但因末達500N G/ML 而被判定陰性，此與
    被告警詢中自白於95年12月底施用甲基安非他命一情相符，
    蓋人施用毒品後，毒品會在身體內分解代謝，或因施用量甚
    微，或隨個人身體代謝速度之差異，致事後無法由尿液中檢
    出判斷尿液呈毒品陽性反應所需之代謝物量，並非全無可能
    。被告施用毒品之時間與採尿時間相隔6 日左右，故其尿液
    中僅驗出微量之甲基安非他命成分，與常理相符，是被告於
    95年12月底確有施用甲基安非他命無訛；(二)被告尿液代號：
    F334，以酵素免疫分析法及氣相質譜分析法均呈鴉片類及甲
　　基安非他命陽性反應，證明被告於採尿當日或往前推算72小
 　 時內即96年1 月15日，有施用海洛因及甲基安非他命事實，
    有台灣檢驗科技股份有限公司之濫用藥物尿液檢驗報告書2
    紙在卷可稽，並有扣案之海洛因1 包（毛重0.17公克），以
　　資佐證，此有屏東縣警察局屏東分局查獲涉嫌毒品危害防制
  　條例案毒品初步檢驗報告表在卷可稽，足認被告上開之自白
    應與事實相符，堪予採認。又被告前因施用毒品案件，經臺
    灣屏東地方法院檢察署檢察官聲請觀察、勒戒，經本院於93
　　年4 月14日以93年度毒聲字第311 號裁定送觀察、勒戒後，
 　 因無繼續施用毒品傾向，經該署檢察官為不起訴處分，並於
    93 年6月1 日釋放出所，有卷附臺灣高等法院被告前案紀錄
    表可參，是被告於觀察勒戒執行完畢後5 年內施用第一、二
    級毒品，核與毒品危害防制條例第23條第2 項規定相符，自
    應依法論科。
三、按海洛因及甲基安非他命分別係毒品危害防制條例第2 條第
    2 項第1 款、第2 款所定之第一級、第二級毒品，不得非法
    施用，是核被告施用2 次第二級毒品及施用1 次第一級毒品
    之犯行，分別係犯毒品危害防制條例第10條第第2 項及第1
    項之施用第二級、第一級毒品罪。被告所犯上開3 罪，犯意
    各別，且時間不同，行為互異，應予分論併罰。至被告為施
　　用第一、二級毒品而持有毒品之低度行為，則已為其施用之
　　高度行為所吸收，不另論罪。又被告因連續施用第一、二級
　　毒品，而違反毒品危害防制條例，於94年3 月30日經臺灣高
　　等法院高雄分院以94年度上訴字第207 號判處有期徒刑5 月
　　、7 月、應執行有期徒刑11月確定，並於94年12月1 日縮刑
　　期滿執行完畢等情，有臺灣高等法院被告前案紀錄表可稽，
　　其於前開徒刑執行完畢後5 年以內，再度施用第一、二級毒
　　品，而故意犯本案有期徒刑以上之罪，均為累犯，依刑法第
  　47條第1 項規定，加重其刑。爰審酌：(一)被告有如事實欄所
　　述之犯罪前科，其素行不良；(二)被告有毒品前科，經毒品戒
　　斷之保安處分程序及刑之執行詳如前述，仍未能徹底戒除毒
　　癮，又再度施用毒品，顯見其意志不堅，惟施用毒品係戕害
 　 自身健康、且未害及他人，其所生危害尚非甚巨；(三)被告犯
　　後坦承犯行，其犯後態度良好等一切情狀，各量處如主文所
  　示之刑，並定其應執行之刑。又扣得扣案之海洛因1 包（毛
    重0.17公克），其包裝袋均因沾有毒品，而無法與毒品析離
　　，應視同毒品之一部分，依毒品危害防制條例第18條第1 項
　　規定，均應予沒收銷燬；另被告於偵查中雖自承扣案之玻璃
  　球管1 支係供其施用毒品所使用之物，惟經本院送驗結果，
　　該玻璃球管1 支並未沾有任何毒品，且被告復於本院審理時
　　稱：該玻璃球管1 支，係朋友寄放的，伊從來沒有拿來使用
　　等語，衡情，該玻璃球管1 支若係被告施用毒品所用之物，
  　理應會沾有毒品，然經送驗結果，卻未含有任何毒品成分，
　　顯見被告於偵查中所為之供詞，與事實不符，不足採信，而
 　 應以其於本院之供詞較為可採，從而，該玻璃球管1 支既非
    被告所有且供施用毒品之用，則應不予宣告沒收，併此敘明
    。
四、公訴意旨略以：本件被告除有上開經論罪科刑之3 次施用毒
    品行為外，自95年12月間起，至同96年1 月15日某時許止，
    在其住處內，尚有多次施用第一、二級毒品海洛因及甲基安
　　非他命之犯行，為集合犯，應為包括一罪等語。惟查：
　(一)按刑法規定連續犯以來，實務上之見解對於本條「同一罪名
　　」之認定過寬，所謂「概括犯意」，經常可連綿數年之久，
　　且在採證上多趨於寬鬆，每每在起訴之後，最後事實審判決
　　之前，對多次犯同一罪名之罪者，均適用連續犯之規定論處
　　，不無鼓勵犯罪之嫌，亦使國家刑罰權之行使發生不合理之
　　現象。因此，基於連續犯原為數罪之本質及刑罰公平原則之
　　考量，本次於95年7 月1 日公布施行之修正後刑法，遂將連
  　續犯規定刪除，以其公允。故依上開修法意旨，在適用包括
    一罪而具有集合犯性質之「習慣犯」或「常習犯」，自應從
    嚴解釋，否則一概以包括一罪之集合犯處理結果，反較連續
    犯之規定存在時，對被告更加寬縱（按無法「加重其刑至二
    分之一」，又無常業犯之加重規定），諒非修法本意。又毒
    品危害防制條例第2 條第1 項雖規定毒品具由成癮性，然此
    係就毒品本身之性質所作之定義，並非謂施用毒品即必然成
    癮，況且施用毒品是否必然成癮，也非以其次數之多寡，率
    而認定之，尚需更多醫學實證上之研究報告資料以資佐證，
    故公訴意旨，認為被告因自白其曾施用毒品多次，而認定其
    施用毒品已具成癮性，應為集合犯，而構成包括一罪，即屬
    有誤，特予敘明。
　(二)按犯罪事實應依證據認定之，無證據不得認定犯罪事實；又
  　被告之自白，不得作為有罪判決之唯一證據，仍應調查其他
    必要之證據，以察其是否與事實相符，刑事訴訟法第154 條
    第2項 、第156 條第2 項分別定有明文。申言之，被告之自
    白，應以補強證據擔保其真實性；亦即以補強證據之存在，
    藉之限制自白在證據上之價值。而所謂補強證據，則指除該
    自白本身外，其他足資以證明自白之犯罪事實確具有相當程
    度真實性之證據而言。雖其所補強者，非以事實之全部為必
    要，但亦須因補強證據與自白之相互利用，而足使犯罪事實
    獲得確信者，始足當之（最高法院74年台覆字第10號判例參
    照）。承上所述，既然公訴意旨所指述之被告多次施用毒品
    之犯行，不具成癮性，不構成包括一罪，且修正後刑法又刪
    除連續犯之規定，則依上開最高法院判例之意旨，欲認定被
    告尚有多次施用毒品之犯行，除被告具體明確之自白外，尚
    應有其他補強證據擔保其真實性，然本件被告於偵查中並未
    具體明確陳明其他施用毒品犯行之時間及次數，僅泛稱有施
    用毒品多次等語，故尚難以其自白具體認定其他施用毒品之
　　犯行、地點及次數，此外，經本院遍閱全卷，亦無證據可資
　　證明被告其他施用毒品犯行之具體時間、地點及次數，自難
  　僅依被告偵查中之自白遽為有罪之認定，惟公訴人既以一罪
　　起訴，本院爰另不另為無罪之諭知，附此敘明。
據上論斷，應依刑事訴訟法第273 條之1 第1 項、第299 條第1
項前段，毒品危害防制條例第10條第1 、2 項、第18條第1 項，
刑法第11條、第47條第1 項、第51條第5 款，判決如主文。
本案經檢察官靳隆坤到庭執行職務
中　　華　　民　　國　　96　　年　　6 　　月　　25　　日
                  刑事第四庭    法  官  王炳人
以上正本證明與原本無異。
如不服本判決應於收受本判決送達後十日內向本院提出上訴書狀，
其未敘述上訴理由者，並得於提起上訴後十日內向本院補提理由
書狀（均須按他造當事人之人數附繕本）「切勿逕送上級法院」
中　　華　　民　　國　　96　　年　　6 　　月　　27　　日
                                書記官  潘豐益
附錄本判決論罪科刑法條全文
毒品危害防制條例第10條第1、2條
施用第一級毒品者，處 6 月以上 5 年以下有期徒刑。
施用第二級毒品者，處 3 年以下有期徒刑。
附件：
臺灣高雄地方法院檢察署檢察官起訴書
　　　　　　　　　　　　　　　　　　96年度毒偵字第3904號
　　被　　　告　周盟雅　女　27歲（民國○○年○月○○日生）
　　　　　　　　　　　　住高雄縣鳳山市○○路○段141巷7號
　　　　　　　　　　　　7樓
　　　　　　　　　　　　國民身分證統一編號：Ｚ000000000號
上列被告因違反毒品危害防制條例案件，業經偵查終結，認為應
提起公訴，茲將犯罪事實及證據並所犯法條分述如下：
　　　　犯罪事實
一、周盟雅前因施用毒品案件，經觀察、勒戒後，認無繼續施用
    毒品之傾向，由本署檢察官以89年度毒偵字第2985號不起訴
    處分。復因施用毒品案件，經觀察、勒戒後，認有繼續施用
    毒品之傾向，經送強制戒治並由檢察官提起公訴，強制戒治
    部分於92年1月24日停止戒治釋放出所，並於92年4月16日保
    護管束期滿視為執行完畢；起訴部分由臺灣高雄地方法院以
    90 年度訴字第1924號判處有期徒刑1年確定。再因施用毒品
    案件，經臺灣高雄地方法院以91年度訴字第2412號判處有期
    徒刑10月確定，上開二案經接續執行，於93年4月16日假釋
    出監，並於93年10月28日假釋期滿未經撤銷，未執行之刑以
    已執行論。周盟雅仍不知悔改，於96年3月27日1時44分回溯
    24小時內之某時，在不詳地點施用第一級毒品海洛因、第二
    級毒品甲基安非他命，嗣於同年3月27日1時許，在高雄縣岡
    山鎮○○○路與岡燕路口為警查獲，並扣得第一級毒品海洛
    因1小包（毛重0.3公克）。
二、案經高雄縣政府警察局岡山分局報告偵辦。
　　　　證據並所犯法條
一、證據及待證事實
┌───┬──────────────┬────────────────┐
│編號  │證據                        │待證事實                        │
├───┼──────────────┼────────────────┤
│一    │被告周盟雅於警詢及本署偵查中│被告否認施用第二級毒品甲基安非他│
│      │之供詞。                    │命。                            │
│      │                            │被告固供承有施用第一級毒品海洛因│
│      │                            │之惡習，惟否認於採尿前回溯24小時│
│      │                            │內施用，辯稱：最後一次施用是95年│
│      │                            │10月10日晚上20時，在高雄市○○路│
│      │                            │公園內。                        │
├───┼──────────────┼────────────────┤
│二    │臺灣檢驗科技股份有限公司濫用│被告之尿液經檢驗結果呈嗎啡、甲基│
│      │藥物尿液檢驗報告、尿液採證檢│安非他命陽性反應，足證其於採尿前│
│      │驗對照表（代號：岡壽A110）。│回溯24小時內，有施用第一級毒品海│
│      │                            │洛因、第二級毒品甲基安非他命之犯│
│      │                            │行。                            │
├───┼──────────────┼────────────────┤
│三    │扣案之第一級毒品海洛因1包（ │被告意圖施用而持有第一級毒品海洛│
│      │毛重0.3公克）、扣押物品目錄 │因。                            │
│      │表、扣押筆錄、照片2張。     │                                │
├───┼──────────────┼────────────────┤
│四    │刑案資料查註紀錄表、法務部全│被告於過去5年內，曾因施用毒品案 │
│      │國檢察官線上查詢刑案人犯在監│件接受強制戒治之執行完畢釋放出所│
│      │所最新資料報表。            │。                              │
└───┴──────────────┴────────────────┘
二、核被告周盟雅所為，係犯毒品危害防制條例第10條第1項之
    施用第一級毒品罪嫌、同條例第10條第2項施用第二級毒品
    罪嫌。其意圖施用而持有第一級毒品，持有之低度行為應為
    施用之高度行為所吸收，不另論罪。而其所犯上開二罪之間
    ，犯意各別，罪名及罪質有異，請予以分論併罰。查被告曾
    因施用毒品案件，經法院判處有期徒刑確定，經入監執行後
    假釋出監，甫於93年10月28日假釋期滿視為執行完畢，有刑
    案資料查註紀錄表在卷可稽，其於5年內故意再犯本件有期
    徒刑以上之罪，為累犯，請依刑法第47條第1項之規定加重
    其刑。扣案之第一級毒品海洛因1包（毛重0.3公克），請依
    毒品危害防制條例第18條第1項之規定宣告沒收並諭知銷燬
    。
三、依毒品危害防制條例第23條第2 項、刑事訴訟法第251 條第
    1項提起公訴。
    　　此致
臺灣高雄地方法院
中　　華　　民　　國　　96　　年　　5 　　月　　7 　　日
                              檢察官    朱  婉  綺
上正本證明與原本無異
中　　華　　民　　國　　96　　年　　5 　　月　　14　　日
                              書記官
附錄所犯法條：
毒品危害防制條例第10條
施用第一級毒品者，處 6 月以上 5 年以下有期徒刑。
施用第二級毒品者，處 3 年以下有期徒刑。
